【裁判字號】    97,易,1762
【裁判日期】    971231
【裁判案由】    詐欺
【裁判全文】
臺灣彰化地方法院刑事判決              97年度易字第1762號
公  訴  人  臺灣彰化地方法院檢察署檢察官
被      告  甲○○
            丁○○
上列被告等因詐欺案件，經檢察官提起公訴（97年度偵緝字第
478號、97年度偵字第7928號），本院判決如下：
    主  文
甲○○幫助意圖為自己不法之所有，以詐術使人將本人之物交付
，處有期徒刑柒月，減為有期徒刑月又拾伍日，如易科罰金，
以新臺幣壹仟元折算壹日。
丁○○幫助意圖為自己不法之所有，以詐術使人將本人之物交付
，處有期徒刑伍月，如易科罰金，以新臺幣壹仟元折算壹日，減
為有期徒刑貳月又拾伍日，如易科罰金，以新臺幣壹仟元折算壹
日。
    犯罪事實
一、甲○○明知提供自己之帳戶給陌生人，足以幫助犯罪集團隱
    匿身分，且作為實施詐欺財產犯罪之轉帳、收款之用，事後
    無法追查金錢流向，竟不違背其本意，於民國96年2月8日，
    向彰化商業銀行彰化分行（以下簡稱：彰化銀行）申辦帳號
    00000000000000號之帳戶後，在96年3月29日前某日某時，
    在臺灣某不詳地區，將該存摺、提款卡等物交付給某姓名不
    詳之成年人，並告知密碼，而以此方法幫助該姓名不詳成年
    人為成員之詐騙集團從事詐取財物犯罪。嗣該詐騙集團成員
    隨即基於意圖為自己不法所有之詐欺取財犯意，於96年3月
    29日撥打電話給丙○○，向丙○○詐稱：伊中獎等語，使丙○○陷於錯誤，而於同日匯款新臺幣（下同）53,400元進入
    甲○○之上開帳戶內；又該詐騙集團成員另行基於意圖為自
    己不法所有之詐欺取財犯意，於96年4月2日上午10時許，撥
    打電話給乙○○，向乙○○詐稱：伊中獎等語，使乙○○陷
    於錯誤，而於同日匯款53,400元進入甲○○之上開帳戶內。
    該詐騙集團成員並均立刻提領一空；嗣丙○○、乙○○等二
    人發覺受騙後，經報警始循線查獲上情。
二、丁○○（起訴書誤載為賴鍾河）明知提供自己之帳戶給陌生
    人，足以幫助犯罪集團隱匿身分，且作為實施詐欺財產犯罪
    之轉帳、收款之用，事後無法追查金錢流向，竟不違背其本
    意，於96年2月間，因缺錢花用，在夾報廣告上看見收購帳
    戶之廣告，立即撥打電話給對方，相約於彰化縣彰化市某處
    見面，丁○○依約前往後，即將自己所有之合作金庫銀行彰
    化分行（以下簡稱：合作金庫銀行）帳號0000000000000號
    帳戶以8,000元之代價，出賣給姓名不詳自稱「黃先生」之
    成年男子，同時交付存摺及提款卡等物，並告知密碼，而以
    此方法幫助「黃先生」為成員之詐騙集團從事詐取財物犯罪
    。嗣該詐騙集團成員隨即基於意圖為自己不法所有之詐欺取
    財犯意，於96年3月29日撥打電話給丙○○，向丙○○詐稱
    ：伊中獎等語，使丙○○陷於錯誤，而於同日匯款60,000元
    進入丁○○之上開帳戶內。該詐騙集團成員並立刻提領一空
    ；嗣丙○○發覺受騙後，經報警始循線查獲上情。
三、案經丙○○、乙○○訴由彰化縣警察局彰化分局報告臺灣彰
    化地方法院檢察署檢察官偵查起訴。
    理  由
一、證據能力部分：
    按被告以外之人於審判外之陳述，雖不符刑事訴訟法第159
    條之1至第159條之4之規定（得為證據之情形），而經當事
    人於審判程序同意作為證據，法院審酌該言詞陳述或書面陳
    述作成時之情況，認為適當者，亦得為證據。當事人、代理
    人或辯護人於法院調查證據時，知有第159條第1項不得為證
    據之情形，而未於言詞辯論終結前聲明異議者，視為有前項
    之同意，刑事訴訟法第159條之5定有明文。查本案下列引為
    證據之言詞及書面陳述，公訴人及被告甲○○、丁○○均不
    爭執其證據能力，本院復衡以該等言詞及書面陳述作成時之
    情況，並無不適當之情形，復與本案待證事實具有關聯性，
    故均得作為證據。
二、訊據被告甲○○、丁○○固均坦承前開帳戶係其等開戶使用
    ，且曾有證人即被害人丙○○於前揭時間分別匯款53,400元
    、60,000元進入被告甲○○、丁○○之上開帳戶，以及證人
    即被害人乙○○於前揭時間匯款53,400元進入被告甲○○之
    上開帳戶等情不諱。惟被告甲○○矢口否認有何幫助詐欺取
    財犯行，辯稱：伊上開帳戶存摺、提款卡係因外出喝酒遺失
    不見，伊係以出生年月日6碼作為提款卡之密碼，該帳戶存
    摺、提款卡不見之後，伊並未做何處理。被告丁○○則辯稱
    ：伊因當時缺錢，才把帳戶賣給「黃先生」，對方如何使用
    ，伊不曉得，伊無幫助詐欺取財之犯意等語。
三、經查：
  (一)上開彰化銀行、合作金庫銀行帳戶分別為被告甲○○、丁○○所申請開設一節，為被告甲○○、丁○○所自承，復有
    彰化銀行96年5月8日彰彰字第0961039號函附開戶基本資料
    及存摺存款交易明細查詢各1份，以及合作金庫銀行96年5月
    4日合金彰存字第0960002296號函附開戶資料及存款交易明
    細單各1份在卷可稽，是此情應堪認定。又證人丙○○因於
    前揭時間接獲詐騙電話，而在前揭時間分別匯款53,400元、
    60,000元至被告甲○○、丁○○之上開帳戶，以及證人乙○○因於前揭時間接獲詐騙電話，而在前揭時間匯款53,400元
    進入被告甲○○之上開帳戶等情，亦據證人丙○○、乙○○
    於警詢證述綦詳，並有彰化銀行之存款憑條2紙、合作金庫
    銀行之存款憑條1紙，以及上開存摺存款交易明細查詢、存
    款交易明細單等在卷可稽。是證人丙○○、乙○○分別遭詐
    騙而將款項匯入被告甲○○、丁○○之上開帳戶等情，可資
    認定。
  (二)被告甲○○、丁○○雖以前揭情詞置辯。惟查：實施詐欺取
    財之正犯，要求被害人匯款至他人帳戶，為確保其詐欺不法
    財物之取得，依常理判斷，其為免擔心所利用供被害人匯款
    之帳戶，遭人掛失止付而無法使用，自無可能利用他人遺失
    之帳戶，而使其費盡心思策劃實施之詐欺取財犯行功虧一簣
    ，致無法取得詐欺所得之贓款。是前開正犯當會使用經帳戶
    所有人同意而提供之帳戶，其理至明。從而，被告甲○○辯
    稱其上開帳戶遺失云云，自無足採信。故此，被告甲○○所
    有上開帳戶及提款卡等資料，應係其於不詳時間、地點交付
    予某詐欺集團成員所致。另被告丁○○雖坦承販賣其所有上
    開帳戶供他人使用，惟辯稱無幫助詐欺犯意云云。然衡諸常
    情，今日一般人至金融機關如銀行、郵局等開設帳戶使用，
    係極為方便容易且迅速之事，苟有使用金融存款帳戶之正當
    用途，自以使用其本人申請之帳戶，最為便利安全，且苟非
    意圖以他人帳戶從事不法用途，並藉以逃避查緝，自無使用
    他人帳戶之理。是依一般人通常之知識、經驗，均應知任意
    提供帳戶予無信賴關係之他人使用，易致他人藉該帳戶取得
    不法犯罪所得，且欲以之隱匿帳戶內資金之實際取得人之身
    分，被告甲○○、丁○○對此自難諉為不知。況查現今社會
    上利用人頭帳戶詐欺取財以逃避查緝之犯案方式層出不窮，
    經媒體廣為報導，已成眾所週知之事，被告甲○○、丁○○
    自無例外，而被告甲○○、丁○○雖可能無法確知該犯罪集
    團成員將如何利用其帳戶，然其等應可預見刻意使用他人帳
    戶者，必作非法之途，詐欺取財當然是其中最有可能之事，
    卻仍將該存摺等物交給該犯罪集團之成員，且其等帳戶果然
    被用為詐欺取財之工具，其等容任他人利用上開帳戶詐欺取
    財之行為，已符合預見其發生而其發生並不違背其本意之間
    接故意（不確定故意）之情形。
  (三)綜上所述，本案事證明確，被告甲○○、丁○○之上開幫助
    詐欺取財犯行，堪以認定。
四、論罪科刑部分：
  (一)被告甲○○、丁○○將其等所有上開帳戶之存摺、提款卡及
    密碼提供予某不詳姓名之成年男子，致遭利用作為詐取財物
    之匯款帳戶，是被告甲○○、丁○○所為，乃屬基於幫助他
    人詐欺取財之故意，而為詐欺取財罪構成要件以外之幫助行
    為。核被告甲○○、丁○○所為，均係犯刑法第30條第1項
    前段、第339條第1項之幫助詐欺取財罪。被告甲○○以一個
    提供帳戶之行為，幫助上開二個詐欺取財行為，為想像競合
    犯，僅論以一罪。又被告甲○○、丁○○所為係詐欺取財罪
    之幫助犯，依刑法第30條第2項規定，均按正犯之刑減輕之
    。
  (二)審酌被告甲○○未有犯罪前科，被告丁○○曾有偽造文書之
    犯罪前科【不構成累犯】，有臺灣高等法院被告前案紀錄表
    2 份在卷可稽，被告甲○○之素行尚可，被告丁○○則欠佳
    ；其等擅自提供帳戶供他人非法使用，使犯罪難以查緝，等
    同助長犯罪，行為殊屬不當，且被告甲○○於犯後先是否認
    上開彰化銀行之帳戶為其所申辦，經本院調查後，至審理期
    日始承認為其所申設，耗費司法資源，犯後態度欠佳，以及
    被告二人犯後均否認犯行，未有悔意，惟其等均僅提供帳戶
    己身獲利有限等一切情狀，本院認就被告甲○○部分，如量
    處起訴書所求處之有期徒刑10月，實屬過重，被告丁○○部
    分，檢察官求處有期徒刑5月，則屬適當，爰核情分別量處
    如主文所示之刑，並就被告丁○○部分諭知易科罰金之折算
    標準。
五、被告甲○○、丁○○本件犯罪時間，均在96年4月24日以前
    ，悉合於中華民國九十六年罪犯減刑條例所定之減刑條件（
    被告甲○○部分，因係在上揭條例施行後，始經通緝，故無
    同條例第5條不得減刑之情形），爰均併予宣告其減得之刑
    及易科罰金之折算標準。
據上論斷，應依刑事訴訟法第299條第1項前段，刑法第30條第1
項前段、第2項、第339條第1項、第55條前段、第41條第1項前段
，刑法施行法第1條之1第1項、第2項前段，中華民國九十六年罪
犯減刑條例第2條第1項第3款、第7條、第9條，判決如主文。
本案經檢察官謝雨青到庭執行職務。
中    華    民    國    97    年    12    月    31    日
            刑事第八庭    審判長法  官  簡婉倫
                                法  官  楊舒嵐
                                法  官  陳銘壎
以上正本證明與原本無異。
如不服本判決應於收受送達後10日內向本院提出上訴書狀，並應
敘述具體理由；其未敘述上訴理由者，應於上訴期間屆滿後20日
內向本院補提理由書 (均須按他造當事人之人數附繕本)「切勿
逕送上級法院」。
告訴人或被害人對於判決如有不服具備理由請求檢察官上訴者，
其上訴期間之計算係以檢察官收受判決正本之日期為準。
中    華    民    國    97    年    12    月    31    日
                                書記官  楊筱惠
附錄本案論罪科刑法條全文：
中華民國刑法第339條第1項：
意圖為自己或第三人不法之所有，以詐術使人將本人或第三人之
物交付者，處5年以下有期徒刑、拘役或科或併科1,000元以下罰
金。
中華民國刑法第30條
幫助他人實行犯罪行為者，為幫助犯。雖他人不知幫助之情者，
亦同。
幫助犯之處罰，得按正犯之刑減輕之。


司法院資訊處製作；財團法人民間司法改革基金會備份。
